臺灣高雄地方法院民事裁定
108年度消債更字第8號
聲  請  人  朱峻賢  
0000000000000000

代  理  人  陳建誌律師
上列當事人因消費者債務清理事件聲請更生，本院裁定如下：
    主  文
聲請人朱峻賢自民國一百零八年四月十六日下午四時起開始更生
程序。
命司法事務官進行本件更生程序。
    理  由
一、本件聲請意旨略以：伊無力清償債務，曾向本院聲請前置調
    解，因無還款能力而於民國107年12月25日調解不成立，因
    聲請人有不能清償債務或有不能清償之虞，復未經法院裁定
    開始清算程序或宣告破產，爰依法聲請准予裁定更生等語。
二、按債務人不能清償債務或有不能清償之虞者，得依本條例所
    定更生或清算程序，清理其債務。債務人無擔保或無優先權
    之債務總額未逾新臺幣（下同）1,200萬元者，於法院裁定
    開始清算程序或宣告破產前，得向法院聲請更生。法院開始
    更生程序之裁定，應載明其年、月、日、時，並即時發生效
    力。法院裁定開始更生或清算程序後，得命司法事務官進行
    更生或清算程序，必要時得選任律師、會計師或其他適當之
    自然人或法人一人為監督人或管理人。消費者債務清理條例
    第3條、第42條第1項、第45條第1項及第16條第1項分別定有
    明文。
三、經查：
  ㈠聲請人所主張上開事實，業據其提出財產及收入狀況說明書
    （107年度司消債調字第590號卷，下稱調卷，第3至5頁）、
    債權人清冊（調卷第6至9頁）、財團法人金融聯合徵信中心
    前置協商專用債權人清冊（調卷第12至13頁）、勞工保險被
    保險人投保資料表（調卷第14至15頁）、戶籍謄本（調卷第
    17頁）、財政部高雄國稅局105年及106年度綜合所得稅各類
    所得資料清單及總歸戶財產查詢清單（調卷第19至21頁）、
    存摺（調卷第22至25頁、本案卷第64至79頁）、收入切結書
    （本案卷第29頁）、信用報告（本案卷第33至35頁）、薪資
    明細表（本案卷第42至53頁）、商業保險投保資料查詢結果
    表（本案卷第84頁）等在卷可參。
  ㈡次查，聲請人於105年及106年度申報所得分別為727,214元、
    497,820元（均為三商美邦人壽保險股份有限公司所得），
    名下無財產，勞工保險於107年8月27日自三商美邦人壽保險
    公司退保，另有三商美邦人壽保單扣除借款後之解約金12,3
    97元。又聲請人於三商美邦人壽保險公司擔任業務員，自陳
    跑業務很累，乃於107年7月間轉內勤，收入減少，現月收入
    約為24,000元，而據三商美邦人壽保險公司函覆之薪資明細
    表所載自107年1月起至12月止，以承攬報酬加計服務獎金、
    僱傭薪資，扣除勞健保費後之每月收入分別為35,270元、17
    ,675元、31,797元、44,689元、16,853元、11,301元、19,1
    09元、-10,787元、17,966元、21,977元、8,883元、34,016
    元，另有年終獎金12,184元，合計260,933元，平均每月收
    入為21,744元（計算式：260,933÷12＝21,744，本件均係採
    四捨五入計算）等情，此有上開綜合所得稅各類所得資料清
    單、財產歸屬清單、勞工保險被保險人投保資料表、三商美
    邦人壽保險股份有限公司函、收入切結書、薪資明細表等（
    調卷第14頁、第19至21頁、本案卷第16頁、第19至25頁、第
    29頁、第42至53頁）在卷可參。則在查無聲請人有其他收入
    來源之情形下，佐以三商美邦人壽保險公司已提出薪資證明
    及聲請人出具收入切結書，其切結每月薪資24,000元尚高於
    上開薪資資料所示平均收入，是本院即以其切結每月收入24
    ,000元作為核算其現在償債能力之基礎。
  ㈢關於聲請人個人日常必要支出部分，聲請人於調解程序陳稱
    與同事共同租屋居住，每月房租8,000元，聲請人分攤4,000
    元，並有房屋租賃契約書在卷可稽（調卷第26至27頁，聲請
    人為承租人）。按債務人必要生活費用，以最近一年衛生福
    利部或直轄市政府所公告當地區每人每月最低生活費一點二
    倍定之，本條例第64條之2第1項定有明文。本院參酌衛福部
    社會司所公告108年度高雄市最低生活費標準為13,099元，
    則聲請人每月生活所必需除有特殊情形並有證據證明者外，
    自宜以此數額之1.2倍即15,719元為度，始得認係必要支出
    。又上開最低生活費用之標準，係照當地最近1年平均每人
    消費支出60％，依其基準之家庭收支調查報告調查表格式所
    示有關經常性支出之調查項目，其原即包括利息支出、食品
    、衣著、房租及水費、電費、醫療保健、交通、娛樂、教育
    等基本生活需求。本院認在聲請人未能立證證明其有其他特
    殊需求之情形下，其個人必要生活費用即應以此為限度。
  ㈣至扶養部分，聲請人主張扶養父、母親，每月扶養費各5,000
    元。查聲請人父親朱○○為41年生，105年及106年度申報所得
    分別為15,924元（其中利息所得14,124元）、4,196元（均
    為利息所得），名下有位於屏東縣新園鄉之7筆持分土地及1
    車，現每月領取老年年金20,976元；而聲請人母親李○○為42
    年生，105年及106年度申報所得分為38,013元、0元，名下
    有1房2地（即戶籍址），於98年6月領取勞保老年一次給付1
    ,975,500元，現無領取其他勞保給付等情，此有戶籍謄本、
    綜合所得稅各類所得資料清單、財產歸屬清單、勞動部勞工
    保險局函等附卷可憑（調卷第17頁、本案卷第13頁、第36至
    41頁）；考量聲請人已負擔高額債務之際，依民法第1118條
    、第1119條規定，其負扶養義務之程度，亦應考量其目前身
    負債務之窘境，所負擔之扶養義務能力，自非比一般；又按
    受扶養權利者，以不能維持生活而無謀生能力者為限，民法
    第1117條第1項定有明文；同條第2項規定，前項無謀生能力
    之限制，於直系血親尊親屬不適用之，即直系血親尊親屬受
    扶養者，仍須以不能維持生活者為限（最高法院87年度台上
    字第1696號判決意旨參照）。審酌聲請人父親每月可領取老
    年年金20,976元，已逾108年度高雄市每人每月之生活所必
    需15,719元（詳如前述），又聲請人陳稱父母共同經營小型
    印刷廠「大安印刷企業行」（參調卷第52頁背面及本案卷第
    30頁，聲請人陳稱父母無意願提供營業額資料），且除聲請
    人外，聲請人之母親尚有其他4名扶養義務人（含聲請人母
    親之配偶即聲請人父親，參本案卷第80頁家族系統表），聲
    請人並陳稱兄弟姊妹均能扶養父母（見本案卷第30頁），是
    認聲請人之母親亦無不能維持生活之虞，在聲請人負有債務
    未清償之情形下，所提列每月負擔父母扶養費各5,000元部
    分，本院認均應予以剔除。
四、綜上所述，以聲請人現每月收入24,000元為其償債能力基準
    ，扣除個人必要生活費15,719元後，餘8,281元，而聲請人
    目前負債總額為1,005,520元（參調卷第45頁，共6家金融機
    構債權），扣除三商美邦人壽保險解約金12,397元，以聲請
    人每月所餘按月攤還結果，需約10年【計算式：（1,005,52
    0－12,397）÷8,281÷12＝10.0】始能清償完畢，應認其已不能
    清償債務。此外，聲請人無擔保或無優先權之債務總額未逾
    1,200萬元，且無本條例第6條第3項、第8條或第46條各款所
    定駁回更生聲請之事由存在，則聲請人聲請更生為有理由，
    應予准許，爰命司法事務官進行本件更生程序。
五、依本條例第11條第1項、第45條第1項，裁定如主文。
中　　華　　民　　國　　108 　年　　4 　　月　　16　　日
                  民事庭　法　官　沈建興
以上正本係照原本作成。
本裁定不得抗告。
中　　華　　民　　國　　108 　年　　4 　　月　　16　　日
                          書記官  胡美儀